臺灣桃園地方法院刑事裁定　　　　　　100年度聲簡再字第8號
再審聲請人
即受判決人　葛茂祥
上列再審聲請人即受判決人因詐欺案件，對於本院民國100年7
月20日第二審確定判決（100 年度簡上字第295 號）聲請再審，
本院裁定如下：
    主  文
再審之聲請駁回。
    理  由
一、本件再審聲請意旨略以：吾僧（即代攥狀人姚宏法，法號釋
    觀慧）有徒，是名癲癇（即葛茂祥），輕度智障，勤勞處男
    ，收文二審，詐欺判決，上訴駁回，維持三月，易科罰金，
    九萬台幣，不得上訴，慎股判決，吾師問徒，上訴駁回，是
    何之意，吾徒回答，不能上訴，吾師解釋，非也不能，維持
    原判，三月徒刑，文書字意，對於智障，不解其意，對於吾
    僧，更正有六。第一更正，判決一頁，申請帳戶，輕而易舉
    ，第一行錯，開戶不易，銀行開戶，需要介紹，原因用途，
    見你智障，叫你親人，一同協辦。第二更正，判決三頁，被
    告辯稱，有人叫伊，郵局開戶，就不見了，指的時間，就是
    補辦，第二張卡，放在街友，免費吃飯，人安基金，置物箱
    內，被人偷走，本廟收容，智障街友，就有三人，被當人頭
    ，案情略同，名魏政義，簡易判決，四月徒刑，此人街友，
    酒精中毒，嗜酒如命，人安基金，供食街友，名吳伯仁，人
    安基金，供食街友，以上二人，連同被告，三人均有，輕度
    智障，何以巧合，均人頭戶，被告辯解，置物相中，不見存
    簿，不見卡片，深入查訪，必有更多，人頭智障，人頭街友
    ，公設檢座，女檢察官，同情被告，末見咨議。第三更正，
    判決四頁，密碼六位，難以破解，唯基解密，破解密碼，眾
    所皆知，新開帳戶，密碼未改，身份字號，末尾六碼，智障
    之人，被人帶去，郵局開戶，鮮少改密，有心之人，處心積
    慮，不需破解，偷拐騙嚇，熟能生巧，智障之人，何以防備
    ，沒有前科，過於重罰。第四更正，判決四頁，上第五行，
    嚴重錯誤，檢署審理，被告辯稱，是在公園，遺失卡褶，地
    院審理，改口辯稱，人安基金，置物箱中，遺失卡褶，此為
    法官，提示補卡，意第二次，遺失補辦，而第一次，未補之
    前，是在公園，遺失卡褶，判決四頁，上第十行，前後不一
    ，不足為信，法官誤會，非不誠實，智障被告，不瞭二次，
    申辦卡褶。第五更正，判決五頁，上第四行，陸軍中校，帶
    兵士官，是乃伙夫，廚房雜工，代站衛兵，身患頑強，癲癇
    病根，父母遺棄，畢業之後，更加惡化，之前代兵，今非昔
    比，若非智障，何以每月，台幣三仟，社會福利，直至今日
    ，數年之久，不會申請，未曾領過，若非智障，何以獨子，
    放棄繼承，八十老父，數佰萬屋，透天店面，如今店面，變
    成大陸，繼母名下，大陸繼母，慫恿父親，遺棄癲癇，無業
    智障，流落街頭，吃基金會，夜宿公園，智障與否，懇請鑑
    定，精神狀況。第六更正，判決六頁，第二一行，顯見被告
    ，並無履約，每月三仟，總共十期，金額二萬，和解義務，
    吾僧申冤，非無誠意，審理瑕疵，庭上和解，卻無行文，依
    照規定，和解筆錄，雙方各持，依照協議，付款被害，至始
    至終，均無公文，如何付款，書記官云，打電未接，機關狀
    態，為何不寄，正式公文，只因未接，駁回上訴，非被告錯
    ，弘法七年，一窮二白，九萬罰金，付不出來，若是重審，
    一次賠清。師徒期願；公正廉明，勿枉勿縱。並指原確定判
    決漏未參酌上情，就足生影響於判決之重要證據漏未審酌，
    爰聲請再審云云。
二、按不得上訴於第三審法院之案件，其經第二審確定之有罪判
    決，如就足生影響於判決之重要證據漏未審酌者，固得為受
    判決人之利益聲請再審，刑事訴訟法第421 條定有明文。惟
    所謂「足生影響於判決之重要證據漏未審酌」，係指該證據
    業經提出但法院未予調查或經聲請調查而未予調查，致該確
    定判決漏未審酌，且該證據如經審酌採取，顯足生影響該判
    決之結果，並應為受判決人有利之判決始足當之，如不足以
    推翻原確定判決所認定罪名之證據，即非足生影響於原判決
    之重要證據。又當事人所提出之證據，不足以影響判決結果
    ，或經第二審法院依調查結果，本於論理法則、經驗法則，
    捨棄而不予採取者，即難據以開始再審之程序。次按證據之
    取捨，法院有自由判斷之職權，究竟何者為可採，何者為不
    足採，法院原得本其自由心證予以斟酌取捨。原審採用不利
    於被告之供述為判決之基礎，而捨棄不採彼等所為有利於被
    告之供述，若無違經驗法則或論理法則，雖原判決未敘明捨
    棄不採彼等所為有利於被告供述之理由，又顯然於判決之結
    果無影響者，自不容任意指為違法，不能據此為聲請再審之
    理由（最高法院78年度台上字第104號判決意旨參照）。
三、經查：
（一）本件聲請人即受判決人葛茂祥所涉詐欺案件，經本院簡易
      庭於100 年4 月26日以100 年度桃簡字第945 號判決判處
      有期徒刑3 月，如易科罰金，以新臺幣（下同）1 千元折
      算1 日，嗣聲請人不服，提起上訴後，由本院管轄之第二
      審合議庭於100 年7 月20日以100 年度簡上字第295 號判
      決駁回上訴確定等情，業據本院調取上開刑事案件卷宗核
      閱無訛。又上開確定判決係於100 年8 月14日寄存送達於
      聲請人，有本院送達證書在卷可稽，聲請人於100 年8 月
      15日向本院聲請再審，合於法定20日期間之規定，本院復
      有管轄權，合先敘明。
（二）再查：
     1、聲請意旨第一指摘：100 年度簡上字第295 號判決書（
        下簡稱判決書）稱辦帳戶容易，其實不易云云。然查，
        就申辦帳戶是否容易乙節，法院已經調查被告之自白及
        中華郵政股份有限公司桃園郵局99年6 月28日桃營字第
        0991803491號函（99年度偵字第32967 號卷第38頁至第
        40頁），並記載於判決書2 頁第10行以下，縱原審認定
        結果不如聲請人之意，亦非如聲請意旨所指摘之重要證
        據漏未審酌情形。
     2、聲請意旨第二指摘：判決書就卡褶遺失處原審未查明云
        云。惟原審已經調查聲請人即被告之供述，判斷卡摺移
        轉他人之原因，此見原審判決書所載：「又且，被告於
        偵訊時辯稱：存摺、提款卡在桃園某處公園遺失云云（
        見臺灣桃園地方法院檢察署100 年度偵緝字第225 號卷
        【下稱偵卷B 】第30、31頁），復於本院審理時陳稱：
        我的存摺、提款卡連同衣服、褲子放在基金會的箱子裡
        面，只有存摺、提款卡不見，衣服、褲子都還在云云（
        見本院簡上字卷第42頁及其反面），前後不一，不足為
        信。職是，詐欺集團得以使用被告之上開桃園建國郵局
        帳戶之存摺、提款卡兼密碼，乃為其所交付之情，應屬
        無訛。」等語可明。要無聲請人所指謫重要證據漏未調
        查之情形。
     3、聲請意旨復指摘原審未詳認定聲請人之精神狀況，希望
        能精神鑑定云云。為查，就被告之精神及心智狀態乙節
        ，原審已經藉由調查聲請人即被告當庭之反應及陳述能
        力，此見原審判決：「被告雖為輕度身心障礙者，致殘
        原因為先天，此有桃園縣身心障礙者個案資料表（見偵
        卷B 第34頁），然揆之本院對被告之訊答過程，被告雖
        眼神常依賴陪其到場之師父（法號釋觀慧），然仍可理
        解問題，自行思考後獨立回答，甚自陳其係陸軍中學畢
        業，於服役期間，曾擔任帶兵之士官（見本院簡上字卷
        第40頁反面），必有一定之智識程度，可認被告率將上
        開帳戶之金融卡兼密碼等帳戶資料提供與身分上不具密
        切關係之人，對於該持用其帳戶資料之人果真用以作為
        詐欺取財之轉帳工具，顯然不違背被告之本意。」等語
        ，即可自明。原審本於其經驗法則及論理法則認定之事
        實，縱不如聲請人之意，要不得謂原審未經調查重要證
        據。
      4、聲請意旨再指謫原審僅以電話紀錄查詢聲請人和解還
         款之情況，卻未為再行正式公文請聲請人履行和解條
         件，即率然認定聲請人未履行和解條件云云。然查，
         就聲請人是否有履行和解條件乙節，原審已經調查宣
         判之前所有之卷證資料，此觀原審判決：「被告雖於
         本院審理時與證人林淑芳達成和解，有和解筆錄各1
         份在卷可佐（見本院簡上字卷第31及其反面頁），惟
         至本院宣判之日，被告並未按和解內容給付證人林淑
         芳第一期之和解金額，且被告所留之行動電話亦處關
         機狀態，此有本院辦理刑事案件電話記錄查詢表在卷
         可查（見本院簡上字卷第44、45頁），顯見被告並無
         履約之誠意，是被告提起上訴及辯護人請求緩刑之宣
         告，均無理由，應予駁回。」等語自明。聲請人誤解
         和解條件之履行尚須法院行正式公文催告，當不足以
         作為指謫原審未調查重要證據之理由。
      5、至於聲請意旨認為聲請人是勤勞處男、身世坎坷、罰
         金付不出來，並為馬英九總統能否連任之關鍵人物云
         云，均非再審之事由。
四、綜上說明，本件原審判決已認聲請人所辯情詞均不足採，係
    依調查結果，本於論理法則、經驗法則，取捨證據後認定事
    實，並無如聲請人所指有何足生影響於原確定判決之重要證
    據漏未審酌可言。是聲請人據以聲請再審之事由，業經原確
    定判決審酌並於判決書敘明其理由，核與刑事訴訟法第421
    條規定之再審事由不符，其所提出之再審事由，無非係對原
    確定判決再度提出辯解，徒就原審未採信有利於其之證據，
    漫予指摘原判決為不當，是本件聲請人再審之聲請為無理由
    ，應予駁回。
據上論斷，應依刑事訴訟法第434 條第1 項，裁定如主文。
中    華    民    國   100    年    10    月    21    日
                  刑事第六庭  審判長 法  官  錢建榮
                                     法  官  吳元曜
                                     法  官  王鐵雄
以上正本證明與原本無異。
不得抗告。
                                     書記官  李玉華
中    華    民    國   100    年    10    月    24    日